【裁判字號】    99,交易,101
【裁判日期】    990923
【裁判案由】    過失傷害等
【裁判全文】
臺灣高雄地方法院刑事判決             99年度交易字第101號
公  訴  人  臺灣高雄地方法院檢察署檢察官
被      告  丙○○
            乙○○
上列被告因公共危險等案件，經檢察官提起公訴（98年度調偵字
第1368號）及追加起訴（99年度偵字第17851 號），被告於本院
準備程序中為有罪之陳述，經合議庭裁定由受命法官依簡式審判
程序獨任審理，本院判決如下：
    主  文
丙○○犯不能安全駕駛動力交通工具罪，處有期徒刑參月，如易
科罰金，以新臺幣壹仟元折算壹日；又犯肇事致人傷害逃逸罪，
處有期徒刑陸月，如易科罰金，以新臺幣壹仟元折算壹日。應執
行有期徒刑捌月，如易科罰金，以新臺幣壹仟元折算壹日。緩刑
參年，並向公庫支付新臺幣拾萬元。
丙○○、乙○○被訴過失傷害罪部分，均公訴不受理。
    事  實
一、丙○○於民國98年6 月28日晚上9 時許，在其友人位於高雄
    縣鳳山市○○路之住處飲用酒類後，明知已因服用酒類，控
    制力及注意力已達不能安全駕駛動力交通工具之程度，竟仍
    於同日晚上11時30分許，駕駛車牌號碼BO-6039 號自小客車
    ，沿高雄縣甲○鄉○○○路由北往南方向行駛，嗣於98年 6
    月29日凌晨0 時45分許，行經該路段與澄觀路口處，其本應
    注意在上開路口設有閃光紅燈號誌，用以表示其所行駛之八
    德西路係屬支線道，應減速接近，先停止於交叉路口前，讓
    行駛在屬於幹線道之澄觀路上車輛優先通行後認為安全時，
    方得續行，而當時天候晴、夜間有照明、道路並無缺陷及障
    礙物，其亦無不能注意之情事，竟疏未注意停讓澄觀路上之
    幹道直行車先行，即貿然前進，適有乙○○駕駛車牌號碼ZF
    -8835 號自小客車，沿澄觀路由西往東方向行駛至上開路口
    時，本應注意該路口設有閃光黃燈號誌，用以警示車輛應減
    速接近，注意安全，小心通過，而依當時天候、道路之各項
    情況，其亦無不能注意之情事，竟亦未減速慢行，小心通過
    ，迨乙○○發現黃永光所駕駛之車輛時，仍因閃避不及，致
    乙○○所駕駛之車輛車頭與丙○○所駕駛之車輛右側車身發
    生碰撞，乙○○因而受有頸部、右肩扭挫傷之傷害，丙○○
    則受有頭部外傷併又顳部撕裂傷、前額與右顳部多處擦傷之
    傷害（乙○○、丙○○涉嫌過失傷害犯行部分由本院另為不
    受理之判決，詳如後述）。詎丙○○於肇事後，明知乙○○
    因而受有傷害，竟未留在現場待警處理，仍基於肇事逃逸之
    犯意，棄車奔跑逃離現場，適有員警在該處附近執行巡邏勤
    務，發現丙○○正奔跑離開現場，隨即在後追捕，嗣丙○○
    奔跑約100 公尺後，藏匿在附近民宅柱後暗處，為員警發現
    而當場遭逮捕，經施以呼氣測試，測得丙○○呼氣所含酒精
    濃度高達每公升0.48毫克（即0.48MG/L），始悉上情。
二、案經乙○○、丙○○訴由高雄縣政府警察局甲○分局移送臺
    灣高雄地方法院檢察署檢察官偵查起訴。
    理  由
壹、被告丙○○論罪部分：
一、本件被告丙○○所犯為死刑、無刑徒刑或最輕本刑為3 年以
    上有期徒刑以外之罪，其於準備程序中就被訴犯罪事實，為
    有罪之陳述，經法官告知簡式審判程序之旨，並聽取當事人
    之意見後，依刑事訴訟法第273 條之1 第1 項規定，裁定由
    受命法官獨任進行簡式審判程序，合先指明。
二、上揭犯罪事實，業據被告丙○○於警詢、偵查及本院審理時
    均坦承不諱（見警卷第7 、8 、16至18頁，偵3 卷第12、13
    頁，本院審交易卷第26頁，本院審交訴卷第12、13、15頁，
    本院交易卷第39頁反面、第48頁），核與證人即告訴人乙○
    ○於警詢時指訴之情節相符（見警卷第8 至10、16至18頁）
    ；再被告肇事後逃逸遭警查獲等事實，亦經證人即員警丁○
    ○於偵查時證述歷歷在卷（見偵3 卷第17、18頁）；此外，
    並有被告丙○○之高雄榮民總醫院98年6 月29日診斷證明書
    、告訴人乙○○之博正醫院98年6 月30日診斷證明書各1 紙
    、高雄縣政府警察局交通警察隊甲○分隊98年6 月29日陳報
    單、酒精測試報告、刑法第185 條之3 案件測試觀察紀錄表
    各1 紙、道路交通事故現場圖、調查報告表(一)、(二)各1 份、
    現場及車輛損害照片10張、車籍查詢- 基本資料詳細畫面 2
    紙，及臺灣省高屏澎區車輛行車事故鑑定委員會99年1 月29
    日高屏澎鑑字第0996000210號函暨所附鑑定意見書、臺灣省
    車輛行車事故覆議鑑定委員會99年7 月13日高屏澎鑑字第09
    96202584號函各1 份在卷可稽（見警卷第13至15、20、21、
    25至31頁，偵2 卷第12至14頁，本院審交易卷第32頁）。又
    被告遭查獲後，於訊問過程中有呆滯目僵之情事，有刑法第
    185 條之3 案件測試觀察紀錄表1 紙附卷可參（見警卷第21
    頁），顯見被告確實已因飲用酒類，控制力及注意力均已顯
    著降低，而達不能安全駕駛動力交通工具之程度，再參以被
    告酒後於上開時、地駕駛自小客車與告訴人乙○○發生碰撞
    之交通事故，益證被告確因酒後駕控能力降低，已無法安全
    駕駛，至為灼然。是本件被告之自白，核與卷內積極事證相
    符，應堪採認。
三、按刑法第185 條之4 之肇事逃逸罪，其客觀構成要件為行為
    人駕駛動力交通工具肇事，且致人死傷而逃逸，主觀要件則
    須行為人對致人死傷之事實有所認識，並進而決意擅自逃離
    肇事現場，始足當之，最高法院93年度台上字第5599號亦著
    有判決。被告丙○○因本件交通事故受有頭部外傷併又顳部
    撕裂傷、前額與右顳部多處擦傷之傷害，有高雄榮民總醫院
    98年6 月29日診斷證明書1 份在卷可參（見警卷第13頁），
    是依被告所受傷勢非輕等情研判，可見本件交通事故雙方車
    輛撞擊之力量頗鉅，則依常情，告訴人乙○○受此撞擊後，
    亦會因而受有相當之傷害，此見告訴人乙○○確實受有頸部
    、右肩扭挫傷之傷害，有博正醫院98年6 月30日診斷證明書
    1 份在卷可參（見警卷第14頁），亦可確認。再參以被告丙
    ○○對於本件犯行均已坦承不諱，已如上述，益徵被告丙○
    ○確實知悉告訴人乙○○因本件交通事故而受有傷害，竟未
    留在現場待警處理，反棄車奔跑逃離現場，依上開最高法院
    判決意旨，足見被告丙○○主觀上確有肇事逃逸之犯意甚明
    。從而，本案事證明確，被告犯行堪予認定，應依法論科。
四、次按刑法第284 條第1 項之過失傷害罪，係針對行為人應注
    意、能注意而不注意之過失行為予以非難；而同法第185 條
    之4 之肇事致人死傷逃逸罪，則以處罰肇事後逃逸之駕駛人
    為目的，俾促使駕駛人於肇事後能對被害人即時救護，以減
    少死傷，是該罪之成立祇以行為人有駕駛動力交通工具肇事
    ，致人死傷而逃逸之事實為已足，至行為人之肇事有否過失
    ，則非所問，二者之立法目的及犯罪構成要件截然不同，且
    駕駛人之肇事逃逸，係在其過失行為發生後，為規避責任，
    乃另行起意之另一行為，故行為人之過失犯行與其肇事致人
    死傷而逃逸之行為，應屬併罰關係，亦有最高法院93年度台
    上字第5599號著有判決意旨可參。本件被告丙○○所犯過失
    傷害犯行及肇事致人受傷逃逸犯行既屬併罰關係，則被告丙
    ○○所犯過失傷害犯行雖另經本院為公訴不受理之判決（詳
    後述），本院仍應就其所犯肇事致人受傷逃逸犯行予以審理
    。是核被告丙○○所為，係犯刑法第185 條之3 之不能安全
    駕駛動力交通工具罪及同法第185 條之4 之肇事致人受傷逃
    逸罪。被告所犯上開2 罪間，犯意各別，罪名互殊，應分論
    併罰。爰審酌被告於酒後已達不能安全駕駛狀態下，猶貿然
    駕駛自小客車上路，罔顧公眾之交通安全，對其他用路人之
    安全構成重大威脅，而實際上亦撞擊告訴人乙○○所駕駛之
    自小客車，造成告訴人受有頸部、右肩扭挫傷之傷害，且其
    吐氣之酒精濃度高達每公升0.48毫克，行為實有不該；再被
    告於肇事後，明知告訴人因而受有上開傷害，竟未於肇事後
    下車救助傷者，反而駕車逃逸，棄告訴人於不顧，顯見其惡
    性非淺，本應嚴懲，以收刑罰教化之效，惟念其犯後尚能於
    本院審理時坦承全部犯行，態度尚可，且與告訴人乙○○達
    成調解，有調解筆錄1 紙在卷可稽（見本院審交訴卷第17
    頁），顯見其確有悔改之意等一切情狀，分別量處如主文第
    1 項所示之刑，並定其應執行之刑，審酌被告丙○○之家庭
    經濟狀況及職業，並諭知如易科罰金之折算標準，以示儆懲
    。
五、末查，被告丙○○前無任何前科記錄，有臺灣高等法院被告
    前案紀錄表1 紙在卷可稽，素行良好，被告僅因一時失慮而
    犯本案，導致告訴人乙○○受有傷害，而於本院審理時，雙
    方業已達成調解，被告並已給付賠償金新臺幣（下同）12萬
    元，有調解筆錄1 份在卷可憑（見本院審交訴卷第17頁），
    被告犯後復能坦認犯行，深具悔意，茲念其僅因一時不慎，
    致罹刑典，其經此偵、審教訓後，應知所警惕，信無再犯之
    虞，且其已與告告訴人成立調解，如前所述，並表示相互不
    再追究之意。再刑罰固屬國家對於犯罪之人，以剝奪法益之
    手段，所加之刑法之制裁，惟其積極目的，則在預防犯人之
    再犯，故對於初犯，惡性未深，天良未泯者，若因偶然觸法
    ，即置諸刑獄自非刑罰之目的，是本院斟酌再三，認所宣告
    之刑以暫不執行為適當，應適用刑法第74條第1 項第1 款之
    規定，宣告緩刑3 年，並斟酌被告所犯情節、酒後駕車對於
    交通安全之危害甚大、告訴人所受傷勢、雙方相互達成調解
    等情節，命被告應向公庫給付10萬元，以啟自新。
貳、被告丙○○、乙○○被訴過失傷害罪應為公訴不受理部分：
一、公訴意旨另以：被告丙○○於98年6 月29日凌晨0 時45分許
    ，駕駛車牌號碼BO-6039 號自小客車，沿高雄縣甲○鄉○○
    ○路由北往南方向行駛，行經該路段與澄觀路口處，其本應
    注意在上開路口設有閃光紅燈號誌，用以表示其所行駛之八
    德西路係屬支線道，應減速接近，先停止於交叉路口前，讓
    行駛在屬於幹線道之澄觀路上車輛優先通行後認為安全時，
    方得續行，而當時天候晴、夜間有照明、道路並無缺陷及障
    礙物，其亦無不能注意之情事，竟疏未注意停讓澄觀路上之
    幹道直行車先行，即貿然前進，適有被告乙○○駕駛車牌號
    碼ZF-8835 號自小客車，沿澄觀路由西往東方向行駛至上開
    路口時，本應注意該路口設有閃光黃燈號誌，用以警示車輛
    應減速接近，注意安全，小心通過，而依當時天候、道路之
    各項情況，其亦無不能注意之情事，竟亦未減速慢行，小心
    通過，迨乙○○發現黃永光所駕駛之車輛時，仍因閃避不及
    ，致其所駕駛之車輛車頭與丙○○所駕駛之車輛右側車身發
    生碰撞，致乙○○受有頸部、右肩扭挫傷之傷害，丙○○則
    受有頭部外傷併又顳部撕裂傷、前額與右顳部多處擦傷之傷
    害，因認被告丙○○、乙○○均涉犯刑法第284 條第1 項前
    段之過失傷害罪嫌等語。
二、按告訴乃論之罪，告訴人於第一審辯論終結前，得撤回其告
    訴；又告訴經撤回者，法院應諭知不受理之判決，刑事訴訟
    法第238 條第1 項、第303 條第3 款定有明文。
三、本件被告丙○○、乙○○因過失傷害案件，經檢察官提起公
    訴，認被告2 人均係犯刑法第284 條第1 項前段之過失傷害
    罪，依同法第287 條前段之規定須告訴乃論。茲因被告即告
    訴人丙○○、乙○○於本院審理中已相互成立調解，並均具
    狀撤回渠等之告訴，有調解筆錄1 紙及撤回告訴狀2 紙附卷
    可稽（見本院審交訴卷第17頁，本院交易卷第41、42頁），
    參照前開說明，爰不經言詞辯論，逕為諭知不受理之判決。
據上論斷，應依刑事訴訟法第273 條之1 第1 項、第284 條之 1
、第299 條第1 項前段，第303 條第3 款、第307 條，刑法第18
5 條之3 、第185 條之4 、第41條第1 項前段、第8 項、第51條
第5 款、第74條第1 項第1 款、第2 項第4 款，刑法施行法第 1
條之1 ，判決如主文。
本案經檢察官戊○○到庭執行職務。
中    華    民    國    99    年    9     月    23    日
                      刑事第五庭      法  官  陳盈吉
以上正本證明與原本無異。
如不服本判決，應於判決送達後10日內，向本院提出上訴狀。
中    華    民    國    99    年    9     月    23    日
                                      書記官  陳展榮
附錄本判決論罪科刑法條：
中華民國刑法第185條之3
服用毒品、麻醉藥品、酒類或其他相類之物，不能安全駕駛動力
交通工具而駕駛者，處 1 年以下有期徒刑、拘役或科或併科 15
萬元以下罰金。
中華民國刑法第185條之4
（肇事遺棄罪）
駕駛動力交通工具肇事，致人死傷而逃逸者，處 6 月以上 5 年
以下有期徒刑。

司法院資訊處製作；財團法人民間司法改革基金會備份。
